【裁判字號】    89,交簡上,23
【裁判日期】    900831
【裁判案由】    過失傷害
【裁判全文】
臺灣桃園地方法院刑事判決                        八十九年度交簡上字第二三號
    上  訴  人  甲○○
    即  被  告
    選任辯護人  施小凡律師
右上訴人因過失傷害案件，不服本院桃園簡易庭八十八年十一月三十日八十八年度桃
交簡字第三二二號第一審簡易判決（聲請案號：八十八年度偵字第一四四六九號），
提起上訴，本院管轄之第二審地方法院合議庭判決如左：
    主  文
原判決撤銷。
甲○○因過失傷害人，處拘役參拾伍日，如易科罰金，以參佰元折算壹日。
    事  實
一、甲○○於民國八十八年七月一日晚間，駕駛ＸＱ－三七二三號自小客車，沿桃園
    縣桃園市○○○街往建新街方向行駛。當日晚間八時十五分許，甲○○駕駛上開
    自小客車，行至樹仁二街、樹德路交岔路口時，原應注意汽車行經無號誌之交岔
    路口，應減速慢行，做隨時停車之準備，且依當時晴天、夜間有照明、路面無缺
    陷、視距良好無障礙等情境，亦無不能注意之情事，竟仍疏未注意，以時速四十
    公里之速度，貿然駛出上開交岔路口。適有乙○○騎乘ＶＬＥ－五九七號輕機車
    ，由樹德路方向駛至該交岔路口，亦疏未注意車前狀況，而直行欲左轉樹人二街
    慢車道。雙方見狀閃避不及，機車遂撞及自小客車倒地，乙○○因此受有頭部外
    傷、顱內出血、右大腿撕裂傷、右小腿脛腓骨骨折等傷害。甲○○肇事後，隨即
    向警自首，並接受裁判。
二、案經乙○○訴由桃園縣警察局桃園分局報請台灣桃園地方法院檢察署檢察官偵查
    起訴。
    理  由
一、訊據被告甲○○固不否認於右揭時地，駕車與告訴人乙○○騎乘之輕機車碰撞肇
    事之事實，惟否認有何過失傷害犯行，辯稱：我開到交岔路口有減速，看到乙○
    ○有煞車，是乙○○自己來撞我，我沒有過失云云。經查，被告在偵查中自承：
    我時速四十公里等語（偵卷第二十四頁反面），在本院審理時則先後稱：時速六
    十，時速四十等語（本院八十九年四月二十七日筆錄），核與乙○○指稱：甲○
    ○車速很快等語，大致相符；而被告在偵查中所述較接近案發時間，且現場遺留
    煞車痕約五點一公尺，換算後時速僅約三十餘公里，無從資為較不利被告之認定
    ，另考量自小客車在煞車前後受機車衝撞影響，速度難免較原先為慢，煞車痕自
    應較短，是僅可認自小客車時速在四十公里。再者，被告雖辯稱：乙○○沒戴安
    全帽云云，惟為乙○○所否認，被告又無證據以實其說，是其此部分所辯尚難採
    信。此外並有道路交通事故調查報告表、肇事後現場及車輛照片十二張、現場草
    圖附卷可稽。按汽車行駛至無號誌交岔路口，應減速慢行，做隨時停車之準備，
    道路交通安全規則第九十三條第一項第四款訂有明文，查該處限速為四十公里，
    並無號誌，有卷附調查報告表可參，被告以接近最高速限之速度駛出該處交岔路
    口，未能減速慢行，有過失自堪認定；另乙○○在偵查中自承時速四十公里，且
    未讓直行車先行，固同有過失，惟仍難據此解免被告之責。被告雖辯稱：我有減
    速云云，姑不論為片面之詞無從憑信，即縱有減速，依其車速以觀，亦難達已能
    準備隨時停車之程度，其所辯：我無過失云云，並不足採。至公訴人指被告未注
    意車前狀況一節，查肇事雙方行車方向不同，似無車前狀況可言，此部分指述尚
    難採取，併予敘明。即本件送請台灣省桃園縣區車輛行車事故鑑定委員會鑑定結
    果，亦同上認定，有該會八十九年七月三日八九府車鑑桃字第八九０六五一號函
    暨所附鑑定意見書在卷可考。乙○○因此受有頭部外傷、顱內出血、右大腿撕裂
    傷、右小腿脛骨骨折之傷害，並有聖保祿醫院、長庚醫院及敏盛綜合醫院出具之
    診斷證明書各一份可參；告訴人乙○○雖稱：我嗅覺有喪失，應該是重傷等語，
    並以上開診斷證明書為證，然經本院函詢上開三家醫院結果，聖保祿醫院函覆係
    按電腦斷層掃瞄及臨床發現診斷，認乙○○嗅覺損傷，但是否已經喪失或毀敗，
    仍須進一步確認檢查等語；長庚醫院回稱：依病患主訴開立（診斷證明書），並
    無客觀性檢查等語：敏盛醫院則覆稱：未給予相關檢查等語，各有回函一份附於
    本院卷可稽，是告訴人此部分指訴尚乏證據證明，未可採取，併予敘明。綜上所
    述，本件事證已臻明確，被告所辯無非卸責之詞，不足採信，其犯行已堪認定。
二、查被告甲○○行為後，刑法第四十一條第一項業於九十年一月四日修正，將原犯
    最重本刑為三年以下有期徒刑以下刑之罪，而受六月以下有期徒刑或拘役之宣告
    ，因身體、教育、職業或家庭之關係，執行顯有困難者，得以一元以上三元以下
    折算一日，易科罰金之規定，修正為「犯最重本刑為五年以下有期徒刑以下刑之
    罪，而受六個月以下有期徒刑或拘役之宣告，因身體、教育、職業、家庭之關係
    或其他正當事由，執行顯有困難者，得以一元以上三元以下折算一日，易科罰金
    」，並於九十年一月十日由總統公布施行，於同年一月十二日生效。經依新舊法
    比較結果，對被告並無不同，應依刑法第二條第一項前段規定，適用修正後之法
    律。雖原審判決時該條尚未修正，無從適用新法處斷，然該條之修正無礙於對被
    告刑罰評價之內涵，故此部分僅由本院補充說明即可，合先敘明。核被告甲○○
    所為，係犯刑法第二百八十四條第一項前段之過失傷害罪。被告於肇事後委請路
    人報案，並在場接受警員調查，此據其自承在卷，並有桃園縣警察局桃園分局八
    十九年五月二十五日桃警分刑字第一八九六六號函可考，核與卷附現場圖勾選為
    肇事駕駛人報案，及乙○○陳稱昏迷等語，大致相符，合於自首規定，應依刑法
    第六十二條前段規定減輕其刑。原審予以論罪科刑，雖非無見，惟漏未斟酌被告
    自首之事實，復未審酌乙○○就事故發生亦有過失，尚有未洽，上訴意旨執此指
    摘原判決不當，為有理由，本院自得撤銷改判。爰審酌被告並無前科，有本院被
    告全國前案記錄表一紙附卷可稽，被告犯罪之方法，尚未與乙○○和解，乙○○
    所受傷害，鄭女亦有過失，及被告犯後態度尚屬良好等一切情狀，量處如主文所
    示之刑，並諭知易科罰金之折算標準，以示懲儆。末查被告雖合於緩刑條件，惟
    尚未與乙○○和解，不宜緩刑，附予敘明。
據上論斷，應依刑事訴訟法第四百五十五條之一第三項、第三百六十九條第一項前段
、第三百六十四條、第二百九十九條第一項前段，刑法第二條第一項前段、第二百八
十四條第一項前段、第六十二條前段，修正後刑法第四十一條第一項前段，罰金罰鍰
提高標準條例第一條前段、第二條，判決如主文。
本案經檢察官鄭重文到庭執行職務。
中        華        民        國    九十    年    八    月    三十一    日
                                  臺灣桃園地方法院刑事第五庭
                                      審判長法  官   范清銘
                                            法  官   鍾淑慧
                                            法  官   陳彥宏
右正本證明與原本無異。
不得上訴。
                                    書記官   翁其良
中        華        民        國   九十   年   八   月    三十一    日
論罪法條：刑法第二百八十四條第一項前段
刑法第二百八十四條
因過失傷害人者，處六月以下有期徒刑、拘役或五百元以下罰金。致重傷者，處一年
以下有期徒刑、拘役或五百元下罰金。
從事業務之人，因業務之過失傷害人者，處一年以下有期徒刑、拘役或一千元以下罰
金。致重傷者，處三年以下有期徒刑、拘役或二千元以下罰金。


司法院資訊處製作；財團法人民間司法改革基金會備份。
